最高法院刑事判決　　　　　　　　　　　　　　　九十三年度台上字第四二七三號
　　上　訴　人　甲○○
　　　　　　　　　　　　）
右上訴人因強盜案件，不服台灣高等法院中華民國九十三年六月四日第二審判決（九
十三年度上訴字第六六一號，起訴案號：台灣台北地方法院檢察署九十二年度偵字第
六六三六、六六六五、八一四一號），提起上訴，本院判決如左：
    主  文
上訴駁回。
    理  由
一強盜部分：
按刑事訴訟法第三百七十七條規定，上訴於第三審法院，非以判決違背法令為理由，
不得為之。是提起第三審上訴，應以原判決違背法令為理由，係屬法定要件。如果上
訴理由狀並未依據卷內訴訟資料，具體指摘原判決不適用何種法則或如何適用不當，
或所指摘原判決違法情事，顯與法律規定得為第三審上訴理由之違法情形，不相適合
時，均應認其上訴為違背法律上之程式，予以駁回。本件上訴意旨略稱：(一)、原判決
引用第一審判決事實欄一(二)記載：由陳志強站立於櫃前亮出番刀刀柄，上訴人甲○
○則站立於櫃出入口，將蔡宗傑阻擋在櫃內，二人喝令蔡宗傑交出現金，以此脅
迫之方法，至使蔡定邦不能抗拒，而將櫃收銀機打開，交出店內現金新台幣（下同
）五千六百元，上訴人則取走貨架上之長壽香菸四包，……等情，而論上訴人結夥三
人以上，攜帶兇器，以強暴至使不能抗拒而取他人之物之加重強盜罪。然卷查陳志強
係供稱：「我拿刀，甲○○和我一起進去」、蔡宗傑供稱：「陳志強有將手伸進外套
，拿出一小截看起來像是刀的東西給我看，……」，而原審當庭勘驗案發當時之監視
錄影帶之情形，為陳志強站立櫃前亮出夾克內所藏之刀等情。與原判決所記載之事
實不盡相同，究竟陳志強所亮出之物係「刀」或「刀柄」，該物是否符合刑法上所稱
之兇器，事實記載仍有不清。而原判決理由內對於上訴人等如何使蔡定邦不能抗拒，
亦未論述。致有判決所載事實與所採證據不相適合及判決理由不備之違法。(二)、原判
決依證人李彥輝證稱：外面有一台黑色的車在接應，以及陳志強證稱：李彥輝所說在
車上接應伊之人就是甲○○等情，而認定上訴人有參與第一審判決事實欄一(四)之強盜
犯行。然陳志強另又供稱：上訴人並未參與本件之犯行，起訴書所載之犯行，均係伊
與陳宏富所為等情，足見其上開不利於上訴人之供述不可採信。且此案發生之時間，
上訴人因感冒在家睡覺，有上訴人之妹陳秀萍可證，上訴人於原審曾聲請傳訊，原審
未予傳訊，復未以裁定駁回，有應於審判期日調查之證據未予調查之違法。(三)、上訴
人否認有參與第一審判決事實欄一(一)所載之強盜犯行，並聲請調閱案發當時「萊爾富
」便利商店監視錄影帶及同步錄音帶，查證證人蔡定邦所言，上訴人當時邊戴口罩，
邊罵伊「本來不想搶你，叫你不要叫，你還叫」等情，是否屬實，原審未踐行調閱勘
驗程序，亦有調查職權未盡之違法。(四)、原判決依陳志強、陳宏富之證言認定上訴人
有參與第一審判決事實欄一(五)之強盜犯行，但陳宏富供稱：上訴人有去，但沒有進去
店內。另關於第一審判決事實欄一(六)之犯行，依監視錄影帶之內容，全部是陳宏富行
強之過程，上訴人並未出現，也未看出上訴人在外把風。上訴人既未實際參與該二次
犯行，如何與陳志強成立共犯，原判決對此未詳予調查說明，僅憑陳志強、陳宏富等
不利上訴人之證言，認定上訴人有此部分之犯行，亦有不當等語。
惟查原判決引用第一審判決所記載之事實、證據及理由，認定上訴人有第一審判決事
實欄一(一)、(二)、(四)、(五)、(六)所記載之強盜犯行，係依憑證人即被害人蔡定邦、蔡宗傑
、李彥輝、鄭宏振、葉秀隆及證人即共犯陳志強、陳宏富之供述、案發當時各被害人
商店監視器所拍攝之錄影帶二捲、ＶＣＤ一片及各錄影帶及ＶＣＤ之勘驗筆錄、依監
視錄影帶及ＶＣＤ所翻拍之照片十二張等證據，並參酌上訴人相關供述，予以綜合判
斷，因而維持第一審關於論處上訴人連續意圖為自己不法之所有，結夥三人以上，攜
帶兇器，以強暴至使不能抗拒而取他人之物罪刑（累犯）部分之判決，駁回此部分上
訴人在第二審之上訴，已詳予說明其所憑之證據及其認定之理由。而以上訴人雖僅承
認參與第一審判決事實一(二)、(六)兩次犯行，而否認參與其餘之犯行，辯稱：其餘三次
犯行伊均未參與，且其參與部分伊亦未攜帶兇器，伊與陳志強有仇，陳志強故為誣指
等語。然上訴人確有參與第一審判決事實欄一(一)強盜「萊爾富」便利商店財物之犯行
，已據證人即店員蔡定邦於第一審證稱：陳志強拿一把長四十公分之刀進來，對著伊
說把錢拿出來，叫伊把收銀機打開，伊依其指示打開收銀機，陳志強就自己伸手拿裡
面的錢，其間上訴人也從店外進入，邊走邊戴口罩，還罵說：「本來不想搶你的，叫
你不要叫，你還一直叫」，之後二人就帶著錢一起從側門離開，沒看到上訴人有阻止
陳志強之動作等語。核與共犯陳志強於第一審結證稱：上訴人有參與此次犯行，伊拿
刀下手行搶，上訴人把風注意店外情形，上訴人有進入店內，伊站在櫃台行搶時，上
訴人站在伊後方，印象中上訴人那天有戴口罩等情節相符，自堪採信。又上訴人有參
與第一審判決事實欄一(四)強盜「小豆苗」便利商店之犯行，已據陳志強供述甚詳，證
人即該商店之店員李彥輝於第一審證稱：陳志強第二次進來，拿刀指向伊胸前，命伊
把收銀機的錢給伊，伊把收銀機之錢交付後，陳志強手又指向抽屜，並把刀指向伊，
伊就把抽屜的錢交付，陳志強拿到錢後，外面有一台黑色的車在接應，伊看到陳志強
上車，並非從駕駛座上車，所以知道是接應之車等情。陳志強於第一審亦結證稱：李
彥輝所說在車上接應之人就是上訴人，上訴人知道伊要去行搶，有分得贓款，搶完後
伊進副駕駛座，是上訴人開車載伊離開現場等語，互核相符。再上訴人與陳宏富、陳
志強共同強盜第一審判決事實一(五)之「萊爾富」便利商店之犯行，已據證人即該店店
員鄭宏振於第一審證稱：陳宏富一進門就直接走到伊身旁，並把刀子（長度大約四十
五至五十公分）拿出來，正面指向伊，距伊的臉不到五公分，刀刃向著伊的臉，伊沒
有辦法反抗，陳宏富開口跟伊說要伊交出收銀機的現金等情。現場之監視器錄影畫面
陳宏富確有左手持刀指向鄭宏振，右手將鄭宏振推向櫃台，逼使其交出現金舉動，其
證言自屬可信。而共犯陳宏富於第一審結證稱：此次強盜是伊等三人（包括上訴人及
陳志強）一起去的，上訴人有去，但沒有進店內。陳志強證稱：本件伊等三人都知道
要行搶，是上訴人、陳宏富動手行搶，伊開車，上訴人與陳宏富二人一起下車，上訴
人比較早回來，當時他在外面把風各等語。原審綜合上情及卷內相關資料，因認上訴
人確有參與此三次強盜犯行，而就上訴人否認有此三次犯行，所辯各節，認係卸責之
詞，不足採信，於理由內予以指駁。復明上訴人共犯前揭強盜犯行時，陳志強及陳
宏富所攜帶之刀械，係同一把長約五十公分之番刀，為金屬製成之鋒利刀器，客觀上
足以對人之生命、身體、安全構成威脅，而具有危險性，自屬刑法所稱之兇器，雖行
為時非由上訴人所攜帶，但共同正犯在合同之意思範圍內，對其他共犯所分擔之行為
，仍應共同負責。又刑法上之強盜罪，行為人所施用之強暴、脅迫手段，只須壓抑被
害人之抗拒，使其喪失自由意志為已足，縱令被害人無實際之抗拒行為，仍不影響強
盜罪之成立。上訴人等結夥持前述之番刀，或強押被害人，或指向其胸口或面部，喝
令被害人交付財物，依各被害人之供述，彼等為顧自身之安全而不敢反抗，任由上訴
人等取去財物或交付財物。足見各被害人之自由意志，已因上訴人等之強暴、脅迫手
段而喪失，自應成立強盜罪。所為論述，均有卷存資料可資覆按，從形式上觀察，並
無所謂違背法令之情形。按上訴人於原審及第一審均已坦承有參與第一審判決事實欄
所記載一(二)、(六)之強盜之犯行，雖其否認有參與該事實欄一(一)、(四)、(五)之三次犯行，
但原判決已綜合卷內資料調查說明其確有參與此部分之犯行，並就其辯解何以不足採
信，詳予指駁，於法自屬有據。上訴意旨並未具體陳明於原審曾如何聲請調閱第一審
判決事實欄一(一)之「萊爾富」便利商店之現場錄影帶、同步錄音帶，及證明何事，而
原審未予調查；另其於原審雖曾聲請傳喚其妹陳秀萍證明其於第一審判決事實欄一(四)
案發時因感冒在家，未參與其事。然上訴人確有參與該次犯行，已據共犯陳志強結證
在卷，且原審曾傳訊陳秀萍未到，經訊問上訴人有何意見，上訴人僅陳稱：「陳秀萍
是我妹妹，她可以證明我三月九日在家睡覺。」等語，並未聲請再予傳喚，原審於審
判期日訊問上訴人「尚有何證據請求調查？」，亦答「無」（原審卷第一五八、一六
五頁）。於法律審之本院始再為此爭執，指原審有調查未盡之情形，難謂係依據卷內
資料執為指摘之合法上訴第三審理由。又第一審判決事實欄一(二)所記載之事實，與上
訴意旨(一)所引述證人陳志強、蔡宗傑證言內容及第一審勘驗監視錄影帶之情形，並無
不符之情節，上訴意旨徒以證人證言內容之細節稍有不同，指摘原判決不當，尚有誤
會。其餘上訴意旨並未具體指摘原判決有何違背法令之情形，仍執陳詞或就原判決已
有調查說明之事項，或就原審證據取捨或判斷證據證明力之職權行使，漫指原判決關
於此部分違法，再為事實上之爭執，難認係適法上訴第三審之理由。此部分上訴為違
背法律上之程式，應予駁回。
二竊盜部分：
按刑事訴訟法第三百七十六條所列各罪之案件，經第二審判決者，不得上訴於第三審
法院，法有明文。本件上訴人牽連犯竊盜部分，原判決認係成立刑法第三百二十一條
第一項第三款、第四款之罪，核屬刑事訴訟法第三百七十六條第二款之案件，依上開
說明，既經第二審判決，自不得上訴於第三審法院。縱此部分與前述上訴人強盜罪部
分有牽連犯關係，為裁判上一罪，但其強盜罪部分之上訴為不合法，本院應從程序上
予以駁回，而無從為實體上判決，對於輕罪部分之此部分，亦無從適用審判不可分原
則，為實體上審判。上訴人竟復一併提起上訴，顯為法所不許，應予駁回。
據上論結，應依刑事訴訟法第三百九十五條前段，判決如主文。
中　　　華　　　民　　　國　　九十三　　年　　　八　　　月　　 十九 　　日
                              最高法院刑事第三庭
                                  審判長法官  董　明　霈
                                        法官  林　茂　雄
                                        法官  張　祺　祥
                                        法官  石　木　欽
                                        法官  郭　毓　洲
      右正本證明與原本無異
                                              書  記  官
中　　　華　　　民　　　國　　九十三　　年　　　八　　　月　　二十六　　日
                                                                        Ｋ
